【裁判字號】    89,上,293
【裁判日期】    891011
【裁判案由】    異議之訴
【裁判全文】
臺灣高等法院臺中分院民事判決  八十九年度上字第二九三號
      上  訴  人  酉生企業有限公司
                              .
      法定代理人  馮世芳      .
      被上訴人    財團法人私立東海大學  設台中市○○○路○段一八一號
      法定代理人  王亢沛      .
      訴訟代理人  劉北元律師  住台中市○○○路二三八號四樓之七
右當事人間異議之訴事件，上訴人對於中華民國八十九年五月八日臺灣臺中地方法院
八十八年訴字第三八○五號第一審判決提起上訴，本院判決如左：
      主      文
上訴駁回。
第二審訴訟費用由上訴人負擔。
      事實及理由
一、(甲)上訴人聲明：求為判決(一)原判決廢棄。(二)右廢棄部分，台灣台中地方法院八十
    八年度民執春字第一九一五九號強制執行程序，應予撤銷。(三)第一、二審訴訟費
    用由被上訴人負擔。
    (乙)被上訴人聲明：求為判決(一)上訴駁回。(二)第二審訴訟費用由上訴人連帶負擔。
二、上訴人起訴主張：伊前向被上訴人承租位於台中市○○段五四一地號土地上男生
    宿舍第二十一棟地下一樓建物經營超市，租賃期間自民國八十五年十月一日起至
    八十八年六月三十日止，租金於每年一月五日及七月五日分二次繳納，經公證在
    案，依約被上訴人應於期限屆滿前至少於六個月通知終止，惟被上訴人卻遲至八
    十八年三月始向伊表示要終止租約，其終止契約於法已有未合；又依租約第三條
    之約定，以膳食管理評比結果未達及格標準（六十分）作為租約解除條件，然被
    上訴人自承租系爭地點經營盤頂超商迄今，均深獲校內師生好評，並無評比不合
    格之情事，其解除條件尚未成就，詎被上訴人未公布評比結果，即終止租約，剝
    奪上訴人續約之權利，與誠信原則有違，並竟以上開契約，逕向原審聲請強制執
    行，並由原審執行處以八十八年度執春字一九一五號強制執行中，為此依強制執
    行法第十四條第一項前段之規定，求為撤銷上開強制執行程序之判決。
三、被上訴人則以伊係以於租約期限屆滿請求上訴人遷讓，並無在系爭租賃契約到期
    日前終止契約之情事，另膳食評比結果僅係使被上訴人是否負有繼續簽約義務之
    要件，而非使系爭租賃契約效力終止之解除條件，再無論系爭租賃標的是否為防
    空避難室，被上訴人已依約提供該建物使上訴人經營超市至租期屆滿為止，要無
    締約過失等語置辯。
四、上訴人主張伊前向被上訴人承租其所有位於台中市○○段五四一地號土地上男生
    宿舍第二十一棟地下一樓建物經營超市，租賃期間自民國八十五年十月一日起至
    八十八年六月三十日止，租金於每年一月五日及七月五日分二次繳納，經公證在
    案，業據上訴人提出公證書影本為證，並為被上訴人所不爭執，堪信為真實；又
    被上訴人持台灣台中地方法院公證處八十五年公字第三一二六八號公證書為執行
    名義，以租賃期間屆滿，並經公證得逕受強制執行為由，向台灣台中地方法院聲
    請就上開租賃之標的物為強制執行，現仍在強制執行程序中，尚未終結，有原審
    八十八年度執字一九一五號強制執行卷影本可憑，復為兩造所不爭執，亦應為真
    正。從而，上訴人提起本件債務人異議之訴，主張有妨礙被上訴人請求之事由發
    生，合乎強制執行法第十四條之規定，先予敘明。
五、按兩造經公證所附並不爭執真正之租賃契約第三條前段約定：「本合約期間自民
    國八十五年十月一日起至八十八年六月三十日止」，即上訴人亦於起訴狀中自承
    本件租賃契約定有期限，是兩造間租賃契約係定有期限，其期間至八十八年六月
    三十日止，至為明顯；則上訴人於租約屆滿之後，依同租約第四條約定，應將房
    屋及設備交還被上訴人點收，惟上訴人未履行，被上訴人始於八十八年九月一日
    以前開公證書為執行名義向原審聲請強制執行，即無不合。雖上訴人主張依約被
    上訴人應於期限屆滿前至少於六個月通知終止，被上訴人卻遲至八十八年三月始
    向伊表示要終止租約，其終止契約不合法云云，惟被上訴人並非對上訴人終止租
    約，而係以雙方之租約屆滿，上訴人未依約遷讓及交付房屋，乃執公證書為強制
    執行名義聲請強制執行，已如上述，則上訴人之此項抗辯要無為其作為有利之認
    定。
六、上訴人又以上開租賃契約第三條係以上訴人之膳食評比成績作為上開契約終止或
    繼續的標準，對本契約附以「評比結果未達及格標準（六十分）時，被上訴人得
    隨時終止本契約」之解除條件；又「若合約期滿，其評比分數達七十五分以上者
    乙方得續約兩年」係對本契約附以「評比分數達七十五分以上」，上訴人取得兩
    年續約權之停止條件，上訴人自承租系爭地點經營盤頂超商迄今，均深獲校內師
    生好評，並無評比不合格之情事，被上訴人未公布評比結果，即終止租約，主張
    本件執行名義所解除條件尚未成就，被上訴人自不得據以聲請對上訴人強制執行
    云云。按兩造不爭執之租賃契約書第三條後段記載：「惟經營期間仍受甲方（即
    被上訴人）膳食管理評比辦法約束，於每學年度四月份時辦理評比結算一次，評
    比結果未達及格標準（六十分）時，甲方得於當年六月三十日前終止本約，乙方
    （指上訴人）不得異議，若合約期滿，其評比分數達七十五分以上者乙方得續約
    兩年。評比成績六十至七十四分者續約與否，由甲方全權決定」，然被上訴人抗
    辯此係因上訴人與被上訴人簽約時，雖為經營超市，惟並無嚴禁其自設廚房經營
    膳食，為免無法可管，故於系爭租賃契約中，仍保留管理經營膳食時之相關條款
    ，上訴人仍應受校方膳食管理評比辦法之拘束，且以評比結果作為被上訴人在租
    期屆滿後，是否准許上訴人繼續營業之依據，並非有解除約定條件；又膳食評比
    結果僅係使上訴人是否負有繼續簽約義務，而非使系爭定期租賃契約效力之終止
    ，尚非附有此條件等語。經查：
  (一)前開租賃契約第一條即表明上訴人為持有合法之超市經營執照，經政府許可辦理
    超市之業者，且契約內並未禁止上訴人自設廚房經營膳食，此觀契約內容自明，
    是被上訴人為維護其學生在校時膳食之衛生、安全，而為能確保上訴人所經營之
    超商能提供衛生安全無虞之膳食，於上訴人設置廚房經營膳食時，為免其不受拘
    束，始於系爭租賃契約中，保留管理經營膳食時之相關條款，使上訴人仍應受校
    方膳食管理評比辦法之拘束，且以評比結果作為被上訴人在租期屆滿後，作為是
    否准許上訴人繼續營業之依據，且上開文字所載「評比結果未達及格標準（六十
    分）時，甲方（指被上訴人）得於當年六月三十日前終止本約，乙方（指上訴人
    ）不得異議」應係兩造特別約定之契約終止權，並未排除上開租賃契約所約定之
    期限，是上訴人認為系爭租約附以膳食評比結果未達及格標準時，該租賃契約始
    可終止之解除條件，其條件尚未成就，被上訴人不得聲請強制執行，自屬無據。
  (二)又上訴人主張所謂「若合約期滿，評比分數達七十五分以上者乙方得續約兩年」
    ，應係指租賃期間，賦予上訴人在膳食評比成績良好，其評比分數達七十五分以
    上時，上訴人得繼續承租二年之停止條件，惟本件被上訴人自訂約之初起迄今從
    未對上訴人辦理膳食管理評比，使條件無從成就云云，則本案之爭執點，厥在於
    被上訴人未對上訴人實施上開評比，致上訴人未能取得繼續契約之權利，被上訴
    人是否係以不正當之方法阻止續約條件之成就？查上訴人在本院言詞辯論時，自
    承自租賃後，未曾經營餐廳，均係販售飯包，又在訂約時未觀看過被上訴人之膳
    食管理評比辦法，本件投資須經營五年，才有營利，始於契約中約定其得續約兩
    年等情，是上訴人既在商言商，將本求利，念茲在茲其繼續承租二年之權利，理
    當對於該評比辦法甚為重視，若未能契約中明定，亦該要求並檢視被上訴人之評
    比辦法，其未此之為，僅在販售飯包，復於經營期間，未積極催促被上訴人辦理
    評比，可見其漠視被上訴人之評比辦法，不以被上訴人有無辦理評比作為其是否
    得繼續承租為必要，今竟反而執此認為被上訴人係以不正當之方法阻止續約條件
    之成就，顯與誠信原則有違；況觀被上訴人所公告之評比辦法及相關檢查評比表
    格，其內容完全針對自設廚房經營餐廳而設計，其評比項目亦係對於調理加工及
    餐廚設備作規範，有東海大學學生餐廳膳食衛生安全評比辦法、管理檢查表各一
    份在卷可查（見原審卷六十至六二頁），系爭租約中亦並無其他膳食管理評比辦
    法，系爭租約第十條中亦約定上訴人應視實際之情形，對於商品供應的新鮮衛生
    及營養定期作書面報告，可見被上訴人對於除餐廳以外之膳食供應已有另一套監
    督機制，而上訴人既自承未自辦餐廳，被上訴人自無以且無須作膳食評比，是被
    上訴人前所辯：係因上訴人簽約時，雖為經營超市，惟並無嚴禁其自設廚房經營
    膳食，為免無法可管，故於系爭租賃契約中，仍保留管理經營膳食時之相關條款
    ，上訴人仍受校方膳食管理評比辦法之拘束等語已堪採信。抑且，大學院校除提
    供學生良好之師資、設備等學習環境外，對於學生在校時各項膳食、居住、活動
    安全之維護，猶應重視，焉有不以學生之健康、安全為首要考量，故學校若可藉
    由訂定相關之評鑑標準，以達督促、管理業者提供衛生、安全之膳食，而維護學
    生之健康，倘非上訴人所經營之情況不適辦理評鑑，被上訴人焉有無視學生健康
    ，故意不辦理評比之理？是上訴人上開主張，本件被上訴人故意不辦理評比而以
    不正當行為阻止上訴人續約條件之成就，亦無理由。
七、從而，上訴人提起債務人異議之訴，要求原審撤銷之強制執行程序，為無理由，
    不能准許；原審所為上訴人敗訴之判決，核無不合，上訴論旨指摘原判決不當，
    聲明求為廢棄改判，非有理由，應予駁回。
八、本件判決事證已臻明確，兩造其餘攻擊防禦方法及舉證，核與判決結果無影響，
    爰不另一一論述，附此敘明。
據上論結：本件上訴為無理由，依民事訴訟法第四百四十九條第一項、第七十八條、
第四百六十三條判決如主文。
中      華      民      國    八十九    年      十      月      十一    日
~B1民事第一庭審判長法  官  楚汝聰
~B2                法  官  邱森樟
~B3                法  官  鄭金龍
右為正本係照原本作成。
上訴人得上訴。
被上訴人不得上訴。
如對本判決上訴，須於收受判決送達後二十日內向本院提出上訴書狀，其未表明上訴
理由者，應於提出上訴後二十日內向本院提出上訴理由書（須按他造人數附具繕本）
，並繳納送達用雙掛號郵票拾份（每份參拾肆元）。
上訴時應提出委任律師或具有律師資格之人之委任狀；委任有律師資格者，另應附具
律師及格證書及釋明委任人與受任人有民事訴訟法第四百六十六條之一第一項但書或
第二項（詳附註）所定關係之釋明文書影本。
~B                書記官  林明冬
中      華      民      國    八十九     年      十      月    十二     日
附註：
民事訴訟法第四百六十六條之一（第一項、第二項）
對於第二審判決上訴，上訴人應委任律師為訴訟代理人。但上訴人或其法定代理人具
有律師資格者，不在此限。
上訴人之配偶、三親等內之血親、二親等內之姻親，或上訴人為法人、中央或地方機
關時，其所屬專任人員具有律師資格並經法院認為適當者，亦得為第三審訴訟代理人
。
                                                                        Ｈ


司法院資訊處製作；財團法人民間司法改革基金會備份。
